臺灣高等法院刑事判決
108年度上易字第1623號
上  訴  人  
即  被  告  柯秉辰  



上列上訴人因竊盜案件，不服臺灣基隆地方法院108年度易字第1
32號，中華民國108年5月15日第一審判決（起訴案號：臺灣基隆
地方檢察署107年度偵字第5609號、第6198號、第6335號、第108
年度偵字第78號），提起上訴，本院判決如下：
    主    文
上訴駁回。
    犯罪事實
一、柯秉辰意圖為自己不法所有，分別為下列犯行：
(一)於民國107年9月1日下午1時40分許，騎乘車號000-000號普
    通重型機車，前往新北市○○區○○街000號胡民樹所管領之「
    成安宮媽祖廟」，見廟內四下無人，遂以折成L型之鐵線，
    勾取添福箱內之香油錢新臺幣（下同）200元得手。過程適
    為香客蔡建富瞧見而喝止其行為，柯秉辰遂將該200元塞回
    添福箱後離去。嗣經蔡建富通知，廟方人員查看監視器畫面
    無誤，遂報警而循線查獲。
(二)於同年9月7日深夜1時44分許，騎乘同輛機車前往新北市○○
    區○○街000號「小師傅湯包店」，以踰越該店2樓窗戶之方式
    侵入該店，並持客觀上可為兇器之菜刀撬開該店1樓櫃臺收
    銀機，竊取連曉薇所管領之現金57,910元得手。嗣經連曉薇
    發現遭竊後報警處理，警方調閱附近路口及店內監視器錄影
    畫面，並經店內員工羅國銘指認而查獲。
(三)於同年9月8日上午7時13分許，騎乘同輛機車前往新北市○○
    區○○路000號葉進義所經營、放置工地鐵具之倉庫，趁無人
    之際，竊取葉進義所有之推進用導管、排泥管接合器、推進
    用砲管（數量不詳、總重約60公斤，起訴書雖記載數量分別
    為120支、120個、20支，惟無證據證明係柯秉辰當日所竊取
    ，詳後述）得手，並將上述物品載往劉碇國經營之友信舊貨
    業號資源回收場變賣，得款810元後花用。嗣經葉進義發現
    遭竊後，於上述回收場發現遭竊物品及回收登記資料，並檢
    附相關監視器錄影畫面報警處理，因而循線查獲。
(四)於同年9月9日晚間11時59分許，騎乘同輛機車前往基隆市○○
    區○○街000○000號彭榮華所管領之「聖德宮」，以踰越窗戶
    之方式侵入後，竊取大廳神桌旁桌子抽屜內之現金50萬元、
    美金300元、人民幣1,000元及勞力士手錶1支得手離去。嗣
    彭榮華發現遭竊後，檢附監視器錄影畫面報警處理，因而循
    線查獲。
二、案經胡民樹、連曉薇、葉進義、彭榮華分別訴由新北市政府
    警察局瑞芳分局、基隆市警察局第二分局報告臺灣基隆地方
    檢察署（下稱基隆地檢署）檢察官偵查起訴。
　　    理    由
一、證據能力之說明：
(一)按被告之自白，非出於強暴、脅迫、利誘、詐欺、疲勞訊問
    、違法羈押或其他不正之方法，且與事實相符者，得為證據
    。刑事訴訟法第156條第1項定有明文。查被告柯秉辰並未爭
    執其於偵訊及原審審理時自白之證據能力（本院卷第234頁
    ），本院亦查無明顯事證顯示被告上開自白，係出於法所禁
    止之不正方法，並參酌相關證據，認被告上開任意性之自白
    與事實相符者，有證據能力。
(二)本判決所引用之供述、非供述證據，檢察官及被告均同意有
    證據能力（本院卷232-234頁），且經本院於審理期日提示
    予當事人而為合法調查（本院卷第257-260頁），本院審酌
    上開證據資料製作及取得之情況，並無違背法定程序或其他
    不得作為證據之情形，以之作為證據應屬適當，認均有證據
    能力。
二、認定犯罪事實所憑之證據及理由：
(一)犯罪事實欄一之㈠部分：
　　訊據被告固坦承有於上開時間、地點，以上開方式竊取添福
    箱內之香油錢；惟辯稱：我承認我有拿100元，但原判決認
    定我用鐵線勾取的是200元，這是錯誤的云云（本院卷第230
    、235頁）。經查：
  ⒈被告於107年9月1日下午1時40分許，騎乘車號000-000號機車
    ，前往「成安宮媽祖廟」，以折成L型之鐵線，勾取廟內添
    福箱內之香油錢200元，為在場目擊之香客蔡建富發覺而喝
    止，被告遂將該200元塞回添福箱後離去等情，為被告於偵
    訊及原審審理時供承不諱（第6198號偵卷第69頁；易卷第11
    1頁），且與證人即告訴人胡民樹、目擊證人蔡建富於警詢
    之指證述情節相符（同上偵卷第11-17頁），復有監視器畫
    面擷取照片、現場及蒐證照片等在卷可佐（同上偵卷第27-3
    7頁），從而，被告上開竊取香油錢200元之犯行，已可認定
    。
  ⒉被告固辯稱其所竊取之香油錢僅100元；惟目擊證人蔡建富於
    警詢時證稱：我當時進去媽祖廟拜拜，看到竊嫌站在香油桶
    前面，一手拿著「200元」，另1隻手拿1支已經折成L型的鐵
    線，我就問竊嫌你在做什麼，竊嫌回答我說他是要捐香油錢
    ，竊嫌就把手上拿的200元再塞回去香油桶內，匆忙離開，
    我就向廟方反應等語（同上偵卷第16頁）。足認被告自添福
    箱竊取之現金，確實為200元無誤，被告上開所辯，顯非可
    採。從而，此部分事證明確，被告犯行可以認定，應依法論
    科。
(二)犯罪事實欄一之㈡部分：
　　訊據被告矢口否認此部分犯行，並辯稱：我沒有拿菜刀，也
    沒有進去偷錢，我左手斷掉，怎麼可能去偷東西，而且當時
    我人在基隆地檢署，根本沒有到現場云云（本院卷第231、2
    35頁）。經查：
  ⒈被告於107年9月7日深夜1時44分許，騎乘車號000-000號機車
    ，前往「小師傅湯包店」，以踰越該店2樓窗戶之方式侵入
    該店，並持菜刀撬開該店1樓櫃臺收銀機，竊取現金57,910
    元等情，經被告於偵訊及原審審理時供承不諱（第6335號偵
    卷第71頁；易卷第111頁），且與證人即告訴人連曉薇、證
    人即湯包店員工羅國銘於警詢之指證述情節相符（同上偵卷
    第9-10、13-14頁），復有指認犯罪嫌疑人紀錄表、監視器
    畫面擷取照片、蒐證照片（被告左前臂綁白色繃帶）等在卷
    可考（同上偵卷第15-23、25頁），從而，被告上開竊取現
    金57,910元之犯行，可以認定。
  ⒉被告固辯以前詞置辯，並稱其當時因他案遭移送地檢署而有
    不在場證明云云；惟被告於107年9月5日晚間9時30分，固因
    竊盜案件為警解送至基隆地檢署，惟當日晚間9時56分經檢
    察官訊問後已飭回，有基隆地檢署函文暨檢附之該署法警室
    羈押候訊（新收）登記簿影本在卷可稽（本院卷第247-249
    頁）；而被告於107年9月3日另案為警查獲所拍攝之照片，
    左手前臂包紮白色繃帶，此與當日深夜1時32分29秒騎乘車
    號000-000號機車，行經該處之竊嫌外型（左前臂包紮繃帶
    ），以及當日深夜1時44至48分，在店內以菜刀撬開收銀機
    之竊嫌外型（左前臂包紮繃帶），均相符，堪認當日在該處
    持菜刀行竊之竊嫌，確實為被告無誤。被告辯稱其於107年9
    月7日深夜1時44分許，並未前往「小師傅湯包店」行竊云云
    ，顯非可採。從而，此部分事證明確，被告犯行可以認定，
    應依法論科。
(三)犯罪事實欄一之㈢部分：
　　被告固坦承有於上開時間、地點，拿取不詳數量、總重約60
    公斤之推進用導管、排泥管接合器、推進用砲管等物，並將
    上述物品載往劉碇國經營之友信舊貨業號資源回收場變賣，
    得款810元後花用等情；惟辯稱：我是去撿，不是偷云云（
    本院卷第236、262頁）。經查：
  ⒈被告於同年9月8日上午7時13分許，騎乘同輛機車前往新北市
    ○○區○○路000號葉進義所經營、放置工地鐵具之倉庫，趁無
    人之際，竊取數量不詳、總重約60公斤之推進用導管、排泥
    管接合器、推進用砲管等物，並載往友信舊貨業號資源回收
    場變賣，得款810元後花用等情，經被告於警詢、偵訊及原
    審審理時供承不諱（第78號偵卷第9-11、67頁；易卷第111
    頁），且與證人即告訴人葉進義、證人即友信舊貨業號資源
    回收場負責人劉碇國於警詢之指證述情節相符（同上偵卷第
    13-16頁），復有指認犯罪嫌疑人紀錄表、資源回收場收受
    回收物品登記資料、現場及蒐證照片、監視器畫面擷取照片
    等在卷可考（同上偵卷第17、19、21-27頁），從而，被告
    上開竊取推進用導管、排泥管接合器、推進用砲管等物之犯
    行，可以認定。
  ⒉被告固辯稱其係撿拾資源回收物云云；惟該處工地倉庫，與
    道路及相鄰土地明顯可以區隔，且現場擺放怪手、機具、大
    型鋼管、鋼板及零件，當無誤認係無人所有、可任意撿拾之
    廢棄物，有上開現場及監視器擷取畫面可憑（同上偵卷第21
    -22、26-27頁），是被告所辯，並無可信。從而，此部分事
    證明確，被告犯行可以認定，應依法論科。
(四)犯罪事實欄一之㈣部分：
　　訊據被告矢口否認此部分犯行，並辯稱：我完全沒有到現場
    云云（本院卷第236頁）。經查：
  ⒈被告於同年9月9日晚間11時59分許，騎乘同輛機車前往基隆
    市○○區○○街000○000號彭榮華所管領之「聖德宮」，以踰越
    窗戶之方式侵入後，竊取大廳神桌旁桌子抽屜內之現金50萬
    元、美金300元、人民幣1,000元及勞力士手錶1支等情，經
    被告於偵訊及原審審理時供承不諱（第5609號偵卷第97頁；
    易卷第111頁），且與證人即告訴人彭榮華於警詢之指證述
    情節相符（同上偵卷第15-17頁），復有現場及蒐證照片、
    監視器畫面擷取照片（竊嫌騎乘車號000-000號機車、左前
    臂綁白色繃帶）等在卷可考（同上偵卷第33-47、57頁），
    從而，被告上開竊取「聖德宮」內財物之犯行，可以認定。
  ⒉被告固辯以前詞置辯；惟於107年9月9日晚間11時59分許，騎
    乘車號000-000號機車，前往「聖德宮」入內行竊竊嫌之外
    型特徵（左前臂包紮繃帶），與被告上開遭警查獲時所拍攝
    照片之身形及外型均相符（同上偵卷第37-39、57頁），堪
    認當日在該處行竊之竊嫌，確為被告無誤。被告所辯，並無
    可信。此部分事證明確，被告犯行可以認定，應依法論科。
三、論罪部分：
(一)按行為後法律有變更者，適用行為時之法律，但行為後之法
    律有利於行為人者，適用最有利於行為人之法律，刑法第2
    第1 項定有明文。查被告行為後，刑法第320條第1項及同法
    第321條第1項規定，均於108年5月29日修正公布，並自同年
    月31日生效。經比較新舊法之結果，修正前之罰金刑各為「
    銀元500元（即『新臺幣1萬5,000元』）以下」、「新臺幣10
    萬元以下」，修正後則均提高為「新臺幣50萬元」，修正後
    之規定並未較有利於被告，依刑法第2條第1項前段規定，自
    應適用被告行為時法即修正前刑法第320條第1項、同法第32
    1條第1項規定。
(二)按刑法321條第1項第2款規定之「門扇」係專指門戶而言，
    而所謂「其他安全設備」，則指門扇、牆垣以外，依通常觀
    念足認防盜之一切設備而言，諸如門鎖、窗戶、冷氣孔、房
    間門或通往陽臺之門均屬之。又同條款所謂「毀」係指毀損
    ，稱「越」則指踰越或超越，祇要踰越或超越門扇、牆垣或
    其他安全設備之行為使該門扇、牆垣或其他安全設備喪失防
    閑作用，即該當於上開規定之要件。再按攜帶兇器竊盜，祇
    須行竊時，攜帶具有危險性之兇器為已足，行竊時所持菜刀
    ，雖為行竊現場所發現，並非被告所攜往，然被告既於行竊
    之際攜之為工具，在客觀上已足對他人之生命身體構成威脅
    ，具有危險性，自應成立刑法第321條第1項第3款之攜帶兇
    器竊盜罪。經查，被告係以攀爬窗戶之方式，侵入「小師傅
    湯包店」及「聖德宮」內行竊，已該當上開「踰越安全設備
    」之要件；被告於「小師傅湯包店」行竊使用之菜刀，雖無
    證據證明係被告攜往，然被告用以撬開收銀機行竊，所為仍
    該當上開「攜帶兇器竊盜」之要件。
(三)是核被告就犯罪事實欄一之㈠及㈢部分所為，各係犯修正前刑
    法第320條第1項之竊盜罪；犯罪事實欄一之㈡部分所為，係
    犯修正前刑法第321條第1項第2款、第3款之攜帶兇器踰越安
    全設備竊盜罪；犯罪事實欄一之㈣部分所為，係犯修正前刑
    法第321條第1項第2款之踰越安全設備竊盜罪。被告所犯上
    開4罪，犯意各別，行為互殊，應分論併罰。至於，犯罪事
    實欄一之㈢部分，公訴意旨固記載被告當日竊取之推進用導
    管數量為120支、排泥管接合器數量為120個、推進用砲管之
    數量為20支；然被告於偵訊時僅坦承竊取上開物品，惟就實
    際竊取之數量為何，則未有任何表示（第78號偵卷第67頁）
    ，由監視器畫面擷圖可見被告騎乘之機車載物空間不大，衡
    情當無法於短時間內一次竊取上開數量之導管等物，且友信
    舊貨業號負責人劉碇國於警詢時亦證稱：「鐵器則是約有60
    公斤」（第78號偵卷第16頁），亦無從認定被告當日所竊導
    管、排泥管接合器、推進用砲管之數量高達120支、120個、
    20支，依罪證有疑利歸被告之原則，超過上開不詳數量、總
    重約60公斤之其餘物品，則無從認定為被告當日所竊，此部
    分本應為無罪之諭知，惟公訴意旨認被告此部分與上開犯罪
    事實一之㈢認定有罪部分，有接續犯之實質上一罪關係，爰
    不另為無罪之諭知。
(四)被告前因竊盜案件，經臺灣基隆地方法院104年度基簡字第6
    08號判處有期徒刑6月確定；又因過失傷害案件，經同院105
    年度基交簡字第1057號判處有期徒刑2月確定，上開2案經同
    院106年度聲字第187號裁定應執行有期徒刑7月確定，並於1
    06年6月10日執行完畢，有被告前案紀錄表在卷足憑，其於
    受徒刑執行完畢後，5年以內故意再犯本案均為有期徒刑以
    上之罪，俱為累犯。爰依司法院釋字第775號解釋意旨，審
    酌被告上開前案之犯罪類型、執行完畢日距本案犯罪時間、
    前案與本案之罪質相類同、惡性程度及刑罰反應力等一切情
    狀，認加重本案各罪之法定最低本刑，仍與其行為之罪責相
    當，爰依刑法第47條第1項規定，各加重其刑。
四、沒收部分：
(一)犯罪事實欄一之㈠部分，被告竊得之現金200元，因遭香客蔡
    建富發覺，而放回添福箱內，被告既未保有犯罪所得，即無
    宣告沒收之必要。被告用以勾取添福箱內香油錢之L型鐵線
    ，並未扣案，且鐵線乃容易取得之生活用品，縱予沒收無助
    於犯罪之預防，實欠缺刑法上之重要性，爰不予宣告沒收。
(二)犯罪事實欄一之㈡部分，被告竊得之現金57,910元，未扣案
    或發還予告訴人連曉薇，應依同法第38條之1第1項前段、第
    3項規定宣告沒收，於全部或一部不能沒收或不宜執行沒收
    時，追徵其價額。
(三)犯罪事實欄一之㈢部分，被告竊得之物經變賣得款810元，業
    據證人劉碇國於警詢時證述在卷（第78號偵卷第16頁），並
    有資源回收場收受回收物品登記資料（同上偵卷第19頁）存
    卷足憑，上開所得未經扣案或發還予告訴人葉進義，應依刑
    法第38條之1第1項前段、第3項規定宣告沒收，於全部或一
    部不能沒收或不宜執行沒收時，追徵其價額。
(四)犯罪事實欄一之㈣部分，被告竊得之現金50萬元、美金300元
    、人民幣1,000元及勞力士手錶1支，均未扣案或發還予告訴
    人彭榮華，應依同法第38條之1第1項前段、第3項規定宣告
    沒收，於全部或一部不能沒收或不宜執行沒收時，追徵其價
    額。公訴意旨雖認被告於107年9月10日、11日，持所竊取之
    現金，至銀樓購買金飾項鍊、金墜子及戒指；惟卷內僅有被
    告家中3張金飾保證單及金飾店家之監視器畫面翻拍照片為
    證，而被告於警詢及偵訊時均辯稱：該3項金飾都是我用之
    前拾荒賺的及玩電動玩具贏的錢購買等語（第5609號偵卷第
    11、97頁），且卷內亦無其他證據顯示該3項金飾確為被告
    以此部分竊得之現金購買，尚難認該3項金飾係犯罪所得變
    得之物。
五、上訴駁回之理由：
　　被告上訴否認犯行，並無可採，已如前述。原判決經審理結
    果，認為被告上開犯行，事證明確，予以論罪；並以行為人
    之責任為基礎，審酌被告正值青壯，竟不思以正道取財，先
    後為本案4件竊盜犯行，破壞社會秩序及他人財產安全，又
    未賠償告訴人連曉薇、葉進義、彭榮華所受損失之犯後態度
    ，兼衡其犯罪動機、手段、情節、竊得財物價值；自述教育
    程度為高中畢業、從事廚師跟回收業，家中有祖母需其扶養
    等一切情狀，分別量處如附表「罪名及宣告刑」欄所示之刑
    及沒收，並就普通竊盜罪部分，均諭知易科罰金之折算標準
    ，且就加重竊盜罪部分，定應執行有期徒刑10月。經核原判
    決上開認事用法，並無不合，量刑亦無明顯失出失入之情形
    。被告上訴否認犯行，均無理由，應予駁回。
據上論斷，應依刑事訴訟法第368條（依刑事判決精簡原則，僅
記載程序法條），判決如主文。
本案經檢察官黃耀賢提起公訴，檢察官鄭堤升到庭執行職務。
中　　華　　民　　國　　109 　年　　5 　　月　　5 　　日
                  刑事第十三庭  審判長法  官  王國棟
                                      法  官  許永煌
                                      法  官  曹馨方
以上正本證明與原本無異。
不得上訴。
                                      書記官  游秀珠
中　　華　　民　　國　　109 　年　　5 　　月　　5 　　日
附錄：本案論罪科刑法條全文　　　　　　　　　　　　　　　
修正前中華民國刑法第320條
意圖為自己或第三人不法之所有，而竊取他人之動產者，為竊盜
罪，處5年以下有期徒刑、拘役或5百元以下罰金。
意圖為自己或第三人不法之利益，而竊佔他人之不動產者，依前
項之規定處斷。
前二項之未遂犯罰之。
修正前中華民國刑法第321條
犯竊盜罪而有下列情形之一者，處6月以上、5年以下有期徒
刑，得併科新臺幣10萬元以下罰金：
一、侵入住宅或有人居住之建築物、船艦或隱匿其內而犯之者。
二、毀越門扇、牆垣或其他安全設備而犯之者。
三、攜帶兇器而犯之者。
四、結夥三人以上而犯之者。
五、乘火災、水災或其他災害之際而犯之者。
六、在車站、埠頭、航空站或其他供水、陸、空公眾運輸之舟、
    車、航空機內而犯之者。
前項之未遂犯罰之。

附表：
編號 犯罪事實欄 罪名及宣告刑（含沒收及追徵）  １ 一之㈠ 柯秉辰犯竊盜罪，累犯，處拘役貳拾日，如易科罰金，以新臺幣壹仟元折算壹日。  ２ 一之㈡ 柯秉辰犯攜帶兇器踰越安全設備盜罪，累犯，處有期徒刑柒月。 未扣案之犯罪所得新臺幣伍萬柒仟玖佰壹拾元沒收，於全部或一部不能沒收或不宜執行沒收時，追徵其價額。  ３ 一之㈢ 柯秉辰犯竊盜罪，累犯，處有期刑叁月，如易科罰金，以新臺幣壹仟元折算壹日。 未扣案之犯罪所得新臺幣捌佰壹拾元沒收，於全部或一部不能沒收或不宜執行沒收時，追徵其價額。  ４ 一之㈣ 柯秉辰犯踰越安全設備竊盜罪，累犯，處有期徒刑捌月。 未扣案之犯罪所得新臺幣伍拾萬元、美金叁佰元、人民幣壹仟元及勞力士手錶壹支，均沒收，於全部或一部不能沒收或不宜執行沒收時，追徵其價額。